臺灣高等法院臺南分院刑事判決　　　　　　九十一年度上訴字第一二九號　　 Ｃ
　　　上　訴　人
　　　即　被　告　丙　○　○
　　　指定辯護人　本院公設辯護人　丁　○　○
右上訴人因違反懲治盜匪條例（強盜）案件，不服臺灣雲林地方法院九十年度訴字第
四五號中華民國九十年十一月三十日第一審判決（起訴案號：臺灣雲林地方法院檢
察署九十年度偵字第三五一八號），提起上訴，本院判決如左：
      主      文
原判決關於丙○○部分撤銷。
丙○○結夥三人以上，共同意圖為自己不法之所有，以強暴、脅迫至使不能抗拒而取
他人之物，處有期徒刑肆年。
      事      實
一、緣丙○○係甲○○（已判刑確定）之友，甲○○因戊○○（已於本院撤回上訴而
    判刑確定）曾於民國（下同）九十年七月中旬某日，開車至甲○○位於雲林縣元
    長鄉老家載甲○○回臺北，得悉甲○○一位親戚有輛ＢＭＷ牌５２５款式之自用
    小客車，且知悉甲○○缺錢花用，乃告訴甲○○設法將該車竊得，伊願出價收購
    ，使甲○○萌生竊取該ＢＭＷ牌自小客車之犯意。甲○○遂於同年八月二十三日
    下午六時許，與己○○（原名陳福文，已判刑確定）及丙○○二人，在己○○位
    於臺北縣八里鄉之住處商議竊取上開ＢＭＷ牌自小客車之行動後，旋即連夜搭乘
    客運至甲○○位於雲林縣元長鄉○○村○○街二巷二號之老家過夜，翌日（即同
    年月二十四日）上午因甲○○、己○○及丙○○三人遍尋不著前開ＢＭＷ牌自小
    客車之蹤跡而無從下手。同日上午七時十五分許，甲○○、己○○及丙○○等三
    人見計程車司機乙○○年老可欺，乃基於意圖為自己不法所有之犯意聯絡，另行
    起意共同強盜該車後賣予戊○○，於是招呼乙○○所駕駛之車牌號碼ＳＤ—１４
    ６８號白色雪佛蘭自小客車，佯稱要搭乘計程車前往雲林縣褒忠鄉，三人遂進入
    乙○○之上開汽車內，甲○○坐在乙○○旁之右前座，己○○及丙○○則坐在後
    座，於同日上午七時四十分許，待車行至雲林縣褒忠鄉○○村○○段某產業道路
    時，三人見附近已無人車，乃由甲○○叫乙○○停車，乙○○停車後，己○○則
    拿出其所有預先備妥之水果刀一支（未扣案）抵住乙○○胸前脖子，告以「若不
    好好聽話，要將你刺死放在水溝流走」等語，甲○○則拔出汽車鑰匙，並強取乙○○之ＮＯＫＩＡ牌門號0000000000號行動電話一支，丙○○則抱住
    乙○○，並脅迫恫以「若不好好聽話，就要將你打死」等語，及出手打乙○○背
    部（未成傷）後，旋即叫乙○○下車，致使乙○○不能抗拒而下車，己○○即坐
    入駕駛座將該車開走，而將該車及車上零錢約新臺幣（下同）二百五十元置於其
    三人實力支配之下，嗣三人乘車自斗南交流道上國道一號公路，於該路北上二一
    六．四五公里處，甲○○將上開水果刀拋棄於車外不詳處所，於返回臺北途中，
    甲○○並使用強取自乙○○之行動電話打給戊○○，告訴戊○○車子已經得手了
    ，戊○○問什麼廠牌之車子，甲○○告以不清楚，戊○○乃表示先將車子開到伊
    上開居處附近，再上樓找伊拿錢等語。後該車行駛至三重交流道附近因輪胎破裂
    而失控，撞上遊覽車，其三人乃棄車逃逸。而同日下午二時許，甲○○與己○○
    至戊○○上開居所，甲○○將搶得之乙○○之行動電話一支交給戊○○收受。
    嗣於同年月三十日，經警循線分別查獲甲○○、己○○、丙○○及戊○○，並扣
    得乙○○之上開行動電話一支，始悉上情。
二、案經雲林縣警察局虎尾分局報請臺灣雲林地方法院檢察署檢察官偵查起訴。
      理      由
一、訊據上訴人即被告固坦承有與甲○○及己○○搭乘被害人乙○○車輛之事實，惟
    矢口否認有強盜犯行，辯稱：伊不知情，並未參與，是甲○○及己○○邀伊南下
    遊玩，當時甲○○及己○○突然強盜乙○○車輛時，伊已嚇呆了，還問他們在做
    什麼，甲○○則叫伊不要問那麼多，伊並無對乙○○施以強暴、脅迫或說任何話
    ，亦未自後面用手抱住乙○○，及打他，伊本來是要坐乙○○車回台北，甲○○
    及己○○本來要回到戊○○那邊，伊說要先回家云云。
二、惟查：
（一）右揭事實，業據原審同案被告甲○○於警訊及偵審中供述甚詳（見警訊卷第六
      頁至第十頁、偵查卷第十一頁至第十四頁、原審卷第二一頁），而原審同案被
      告己○○，對於右揭時地強盜被害人乙○○車輛之事實，亦於警訊及偵審中坦
      白承認（見警訊卷第十一頁至第十四頁、偵查卷第十七頁至第十八頁、原審卷
      第二二頁），核與被害人乙○○指訴被強盜之情節大致相符（見警訊卷第二十
      頁背面至第二二頁、本院九十一年三月一日訊問筆錄），其二人之自白堪予採
      信。
（二）被告丙○○於警訊及檢察官偵查中已坦承與被告甲○○及己○○共同強盜被害
      人乙○○上開車輛之事實（見警訊卷第十五頁至第十九頁、偵查卷第十九頁至
      第二十頁），核與上開己○○於警訊、偵查中之供述及甲○○之供述與被害人
      乙○○之證述互核相符，且被害人乙○○亦於原審及本院到庭指認證稱：丙○○有打伊及抱住伊，並脅迫說「若不好好聽話，要將你打死」等語，指訴歷歷
      ；雖己○○嗣於原審審理時，改稱被告丙○○對於右揭強盜被害人乙○○車子
      之事並不知情云云，惟此與己○○先前於警訊及偵審中之供稱，並不一致，應
      係事後迴護被告丙○○之詞，是被告丙○○於原審及本院審理時翻異前供，顯
      係事後畏罪卸責之詞，不足採信。
（三）此外，復有贓物認領保管收據、雲林縣警察局受理刑事案件報案三聯單、雲林
      縣警察局車輛協尋電腦輸入單及汽車新領牌照登記書各一紙、被害人之車輛及
      行動電話各二幀（見警訊卷第二四頁至第二九頁）、內政部警政署刑事警察局
      九○年九月四日（九○）刑紋字第一八五五六三號己○○、乙○○指紋鑑驗書
      （見偵查卷第三八頁）、作案兇刀水果刀關係位置圖等（見偵查卷第七四頁）
      在卷可稽。本件事證明確，被告丙○○之犯行洵堪認定。
三、按行為後，法律有變更者，適用裁判時之法律。刑法第二條第一項前段定有明文
    。查強盜罪固為被告二人行為時有效施行之懲治盜匪條例所規範，但該條例業經
    總統於九十一年一月三十日公布廢止向後失效，並於同日公布修正刑法第三百二
    十八條第一項、第三百三十條強盜罪之規定，提高其刑度，裁判時法律已有變更
    ，應予比較適用。而在盜匪條例有效施行期間，舊刑法強盜罪之規定，既未適用
    ，於盜匪條例廢止，刑法修正公佈施行後，比較刑之輕重時，自應比較適用新刑
    法與盜匪條例之規定。查新刑法第三百三十條第一項規定：「犯強盜罪而有第三
    百二十一條第一項各款情形之一者，處七年以上有期徒刑。」而依懲治盜匪條例
    第五條第一項第一款之規定 (普通盜匪罪)，意圖為自己或第三人不法所有，以
    強暴、脅迫、藥劑、催眠術或他法，致使不能抗拒而取他人之物或使其交付者，
    處無期徒刑或七年以上有期徒刑。經比較結果，因新刑法之刑度較輕，於被告有
    利，自應適用新刑法處罰，且非比較新舊刑法之規定（舊刑法之規定並非中間時
    法，此為最高法院新進之見解）。自應依刑法第二條第一項前段之規定，適用新
    刑法之規定，合先敘明。
四、核被告丙○○結夥甲○○、己○○三人以強暴脅迫手段劫取乙○○之計程車，係
    犯強盜罪，而有刑法第三百二十一條第一項第四款結夥三人以上情形所為係犯修
    正後刑法第三百三十條第一項之加重強盜罪。被告與甲○○、己○○三人間，就
    上開強盜罪間有犯意聯絡及行為分擔，均為共同正犯。又被告丙○○年輕識淺（
    行為時未滿二十歲），因戊○○之唆使甲○○，欲南下欲行竊ＢＭＷ牌自小客車
    ，復因尋無該ＢＭＷ牌自小客車蹤跡，始臨時起意持用水果刀強盜被害人乙○○
    之車輛及行動電話，而未預慮他日案發將被捕入獄，顯非一般亡命之徒；再者，
    被告丙○○於強盜之際，並未刻意傷害被害人，亦非如甲○○主導並於作案前準
    備凶器水果刀、及由己○○對被害人持刀相向，且係甲○○拔取被害人汽車鑰匙
    致被害人無法再行駕駛，再由己○○駕駛該車等涉案情節較重，顯見其良心未泯
    ，然而強盜罪之法定最低刑為有期徒刑七年，即處以最低刑度之有期徒刑七年，
    仍嫌過重，而有法重情輕之情形，客觀上尚堪同情、值得憫恕，爰依刑法第五十
    九條之規定，酌量減輕其刑。
五、原審以被告丙○○事證已臻明確，因予論罪科刑，固非無見，惟查刑法第三百三
    十條第一項，業經於九十一年一月三十日公布修正，同年二月一日生效。原判決
    未及比較，無從維持。被告丙○○於本院上訴否認犯罪指摘原判決不當，雖不足
    取，惟原判決既有可議，自應由本院將原判決關於被告丙○○部分撤銷改判。爰
    併審酌被告犯罪之動機、目的、手段、所生危害（被害人之ＳＤ—１４６８號白
    色雪佛蘭自小客車一輛及行動電話一具均已由被害人乙○○領回，有贓物認領保
    管收據各一紙在卷可參）、犯罪後態度，及本件強盜多由甲○○所主導，及被告
    參與強盜行為之程度等一切情狀，量處如主文所示第二項之刑，以示懲儆。而被
    告與甲○○、己○○三人犯案所用之水果刀一把，並未扣案，且據被告甲○○、
    己○○及丙○○三人供承已將該水果刀丟棄於高速公路旁，未經尋獲，為免執行
    之困難，爰不另為沒收之諭知。
據上論斷，應依刑事訴訟法第三百六十九條第一項前段、第三百六十四條、第二百九
十九條第一項前段，刑法第二條第一項前段、第二十八條、刑法第三百三十條第一項
、第五十九條，判決如主文。
本案經檢察官洪泰文到庭執行職務。
中    華    民    國      九十一      年      四      月      十七      日
                                  臺灣高等法院臺南分院刑事第三庭
                                      審判長法官  黃    崑    宗
                        法官  葉    居    正
                                            法官  莊    俊    華
右正本證明與原本無異。
如不服本判決，應於判決送達後十日內向本院提出上訴狀，其未敘述理由者並應於提
出上訴狀後十日內向本院補提理由書（應附繕本)。
                                      法院書記官  廖    明    娟
中    華    民    國      九十一      年      四      月      十九      日
附錄法條：
刑法第三百三十條：犯強盜罪而有第三百二十一條第一項各款情形之一者，處七年以
                  上有期徒刑。
                  前項之未遂犯罰之。
